【裁判字號】    90,簡上,3
【裁判日期】    900430
【裁判案由】    違反公司法
【裁判全文】
台灣新竹地方法院刑事判決                              九十年度簡上字第三號
    上  訴  人
    即  被  告  甲○○
右列上訴人因違反公司法案件，不服本院新竹簡易庭八十九年度竹簡字第六三八號中
華民國八十九年十一月二十九日第一審判決（聲請簡易判決處刑案號台灣新竹地方法
院檢察署八十九年度偵字第五三七二號）提起上訴，本院管轄第二審之合議庭判決如
左：
    主  文
上訴駁回。
    事  實
一、甲○○係設於新竹市○○路一二二號一樓光復資訊有限公司之負責人，明知該公
    司未經主管機關核准登記經營網際網路供人下載或擷取遊戲娛樂業務之營業，竟
    自民國八十九年七月七日起至八十九年八月二日止，在新竹市○○路一二二號一
    樓擅自經營前開業務，違反公司不得經營登記範圍以外之業務之規定，嗣於八十
    九年八月二日二十時二十分許許，為新竹市政府派員在上址查獲。
二、案經經濟部中部辦公室移送台灣新竹地方法院檢察署檢察官偵查聲請簡易判決處
    刑。
    理  由
一、訊據被告甲○○固不否認其係光復資訊有限公司之負責人，並於前揭時間、地點
    ，未經主管機關核准登記，經營網際網路供人下載或擷取遊戲娛樂業務之營業之
    事實，惟否認有違反公司法所定經營登記以外業務之犯行，辯稱：伊公司於經營
    網路咖啡之前，曾委託會計師向經濟部申請於公司所營事業項下加列「I301020
    資訊處理服務業」以及「I301030電子資訊供應服務業」等項，因當時對於網路
    咖啡究竟竟應登記於何項尚未明，且聲請登記時主管機關之新竹市政府未預告登
    記項目不包括，而事後核發之營利事業登記證始於「電子資訊供應服務業」項下
    加註不含擷取網際網路遊戲軟體供人娛樂等字樣，可認主管機關對於登記項目亦
    屬意見紛歧，否則當不用再予加註，又伊已經提出申請當無違反公司法之故意，
    另伊未有前科原審量刑過重等語。經查：被告係設於新竹市○○路一二二號一樓
    光復資訊有限公司之負責人，公司未經主管機關核准登記經營網際網路供人下載
    或擷取遊戲娛樂業務之營業，而自八十九年七月七日起至八十九年八月二日止，
    經營該業務等情，業據被告於偵查中以及本院調查時供述明確，並有有限公司變
    更登記表、經濟部公司執照、新竹市政府營利事業登記證（偵卷第五頁、第十七
    頁以下參見）在卷可資佐證，堪信為真實；次查：利用電腦網際網路供人下載或
    擷取遊戲之營業，應登記於現行公司行號營業項目代碼「J799990其他娛樂業」
    ，此有經濟部中部辦公室八十九年五月五日經（八九）商字第八九○一二四二八
    號函在卷可稽（偵卷第八頁參見），而應登記於「J799990其他娛樂業」決議，
    係經濟部於八十五年十二月十五日，以經（八七）商字第八七二三○一八九號函
    送之會議記錄所討論提案之決議，此亦有經濟部商業司九十年二月十三日經（九
    ○）商六字第○九○○二○二八○九○號函附卷可按，又新竹市政府受理聲請營
    利事業設立或變更登記時，營業項目之審核應依商業登記法及相關法令辦理，就
    利用電腦網際網路供人下載或擷取遊戲之行業，營業項目應登記為「J799990其
    他娛樂業」且應符合商業登記法、建築法、都市計畫法等規定，始准予營利事業
    登記，亦有新竹市政府九十年三月六日（九十）府建商字第一四六六四號函附卷
    足憑，是利用電腦網際網路供人下載或擷取遊戲之行業，應登記於「J799990其
    他娛樂業」，要無疑義；再查：所營事業「J799990其他娛樂業（利用電腦網際
    網路供人下載或擷取遊戲軟體供人娛樂）」非屬於公司登記前應經許可之業務，
    故公司申請是項所營事業登記，如符合公司法之規定，經濟部商業司即予以登記
    ，至公司登記之所營事業，係公司本身依其實際經營業務，自行申請登記，倘申
    請者對於所營事業登記有疑義，商業司原則上係協助指導其登記符合實際經營業
    務之所營事業，並無要求申請者改登記其他項目，亦有經濟部商業司九十年三月
    十三日經（九○）商六字第○九○○二○四二九七○號函在卷可據；綜上所述，
    被告所辯之詞，應不足採，本件事證已臻明確，被告犯行堪予認定。
二、核被告所為公司負責人，違反公司不得經營登記範圍以外業務之行為，係犯公司
    法第十五條第三項之罪。原審審酌被告犯罪方法、所得利益及其他一切情狀，適
    用公司法第十五條第三項，刑法第十一條前段、第四十二條第二項、罰金罰鍰提
    高標準條例第二條、現行法規所定貨幣單位折算新台幣條例第二條，論科罰金新
    台幣十萬元，並諭知易服勞役之折算標準，依法尚無違誤，被告以前述理由提起
    上訴，核無理由，應予駁回。
三、據上論斷，應依刑事訴訟法第四百五十五條之一第一項、第三項、第三百六十八
    條判決如主文。
本案經檢察官吳金棟到庭執行職務
中      華      民      國    九十      年      四      月     三十     日
                              台灣新竹地方法院刑事第一庭
                                 審判長 法    官    王  銘  勇
                                        法    官    黃  美  盈
                                        法    官    蘇  嘉  豐
右正本證明與原本無異。
不得上訴。
                                        書 記 官    賴  寶  合
中      華      民      國    九十      年      四      月     三十     日
附錄法條：
公司法第十五條第一項：
公司不得經營登記範圍以外之業務。
公司法第十五條第三項：
公司負責人違反前二項規定時，各處一年以下有期徒刑、拘役或科或併科新臺幣十五
萬元以下罰金，並賠償公司因此所受之損害。


司法院資訊處製作；財團法人民間司法改革基金會備份。
